【裁判字號】    95,交上更(一),3
【裁判日期】    950613
【裁判案由】    公共危險等
【裁判全文】
臺灣高等法院高雄分院刑事判決     95年度交上更(一)字第3號
上  訴  人  臺灣屏東地方法院檢察署檢察官
被      告  乙○○
選任辯護人  林朋助律師
上列上訴人因被告公共危險等案件，不服臺灣屏東地方法院90年
度交訴字第188 號中華民國92年3 月18日第一審判決（起訴案號
：臺灣屏東地方法院檢察署90年度偵字第6213號），提起上訴，
判決後，經最高法院發回，本院判決如下：
      主  文
原判決關於駕駛動力交通工具肇事，致人死傷而逃逸部分撤銷。
乙○○駕駛動力交通工具肇事，致人死傷而逃逸，處有期徒刑拾
月。
    事  實
一、乙○○於民國90年9 月28日21時許，酒後駕駛車牌號碼YE—
    9577號墨綠色賓士自小客車，沿屏東市省道台一線由北向南
    方向行駛，途經同一路段南下車道398 公里處時，本應注意
    車前狀況及應依標線之規定，不得行駛於機車專用道上，依
    當時之路況並無障礙，而天候雖係有雨，但視線尚稱良好等
    情形，亦無不能注意之情事，其竟疏未注意而任意行駛至機
    車專用道上，致追撞同向在前行駛於機車道上由丁○○所騎
    附載甲○○之黑色無牌照機車之正後方，造成丁○○直接倒
    地，甲○○則先向後方倒，撞擊自小客車擋風玻璃之左側後
    ，再摔倒在地，丁○○因此受有全身多處挫傷，甲○○亦受
    有全身多處挫傷及頭部外傷併硬膜下出血之傷害。乙○○肇
    事後，非但未及時採取任何必要之救助措施，反將卡在其車
    頭下方之上開機車擺脫後，駕車逃離現場。而甲○○及丁○○二人隨即經不詳之人報警送醫急救，惟甲○○仍於同年10
    月16日15時40分許，因傷重不治死亡。而乙○○則因經人記
    下其車牌號碼報警，而為警於同年9 月29日凌晨0 時12 分
    許循線查獲。
二、案經丁○○及甲○○之兄林華鈞訴由屏東縣警察局屏東分局
    報告台灣屏東地方法院檢察署檢察官偵查起訴。
    理  由
一、上訴人即被告乙○○在原審及本院前審審理時否認有肇事逃
    逸犯行，辯稱：我撞到該部機車後，那部機車彈起來，後來
    就卡在我的車頭下面，我看看四周沒人，就想可能是破銅爛
    鐵的機車，所以就前進後退數次，等機車脫離我車頭下面後
    ，我就自認倒楣離開，事後警方找到我，我才知道上情，但
    我聽說丁○○及甲○○二人是先被一部白色車子撞到的云云
    。惟查：
  (一)證據能力之認定：
    證人丁○○、丙○○於警詢及偵查中所為陳述，及證人徐文
    仁在偵查中所為陳述，均係作成於92年9 月1 日刑事訴訟法
    新制施行以前，並於刑事訴訟法新制施行以前，經法院依法
    定程序調查，且於審理中到庭作證，依刑事訴訟法施行法第
    7 條之3 但書規定，其等在警詢及偵查中所為陳述，均得為
    證據。
  (二)目擊證人丙○○於警訊時證稱：「我當時看見一部賓士牌自
    小客車，車前拖行一部黑色機車，車號為YE—9577號，機車
    車號我沒有看見」等語（見警卷第9 頁）；復於本院審理中
    結證稱：我們下班的時候，我坐在垃圾車上駕駛座右邊，與
    肇事車輛同一方向，路過時，先看到人一個坐著，一個躺著
    ，再前面一看，看到轎車撞到摩托車，我看前面都沒有人，
    就是他撞到摩托車，撞到的人還坐在車子裡面。等語明確（
    見本院交上更(一)卷第62頁）；均已證述被告所駕駛之前開自
    用小客車有撞到告訴人丁○○之機車之事實。本院審酌：
  1.前開機車於車禍發生後車況，僅有車尾部份因受強力撞擊而
    毀損，並使車體嚴重扭曲、變形，其餘部分僅有些許之擦痕
    ，並無受撞擊之痕跡；而被告所駕駛之前開自用小客車車況
    ，則為保險桿下方及引擎下護板處均有撞擊痕跡、右前車燈
    破損、引擎蓋右側靠近車燈處亦有凹陷，且前擋風玻璃右下
    側並有破裂之痕跡，此有上開車輛肇事後之照片附卷及檢察
    官勘驗筆錄可參（見警卷第30至31頁、第33至38頁、相驗卷
    第36頁）；如果前開機車係遭其他車輛先行撞倒，再遭被告
    所駕駛車輛撞擊，何以只有機車車尾部分嚴重受損，而其他
    部位未有嚴重毀損情形。
  2.被告所駕駛車輛保險桿頂端至地面之高度達49公分，保險桿
    下方離地面30公分；頭燈頂端至地面之高度為75公分，而機
    車右側倒地時距離地面之高度為44公分，左側倒地時距離地
    面之高度為57公分（因有一鐵架凸起），此亦有檢察官勘驗
    筆錄可參（見相驗卷第36至37頁）；而被害人之機車如被其
    他車輛先行撞擊而呈倒地狀態；因機車倒地後，離地面之最
    高處只有57公分，自無可能造成被告所駕駛之車輛頭燈頂端
    毀損（離地面75公分），及高於頭燈處之引擎蓋凹陷，且前
    擋風玻璃右下側破裂之理。
  3.被告雖又稱當時被害人之機車有先彈起，再掉落卡在我的車
    頭下面云云，惟當時之機車已經呈倒地狀態，而被告所駕駛
    之車輛車頭部分，其保險桿下方離地面有30公分之空間，而
    機車右側倒地時距離地面之高度為44公分，左側倒地時距離
    地面之高度為57公分（因有一鐵架凸起），已如前述，依前
    開情形，被害人之機車似無可能於倒地後，因遭被告所駕駛
    車輛撞擊而彈起；再者，被告所駕駛車輛當時既係處於往前
    行進狀態，縱認該機車有遭撞擊而彈起情形，亦無可能再往
    前掉落而卡在被告所駕駛車輛之車頭下面之理。何況，機車
    因有車頭把手，腳架等突出物，其外形並非平整，如該機車
    有彈起而撞擊被告所駕駛車輛之車頭情形，以其撞擊力之強
    烈，亦應有其他撞擊痕跡，如機車把手或腳架，或因與機車
    擦撞而產生之凹痕及擦存在，惟依被告之車輛之前開相片及
    檢察官勘驗筆錄（見相驗卷第105 至110 頁、第36至37頁）
    ，除前開車損外，並無其他撞擊凹痕或擦痕存在。是由被告
    所駕駛車輛之車損情況及死者頭部有外傷觀之，依一般物理
    之慣性，應可認定係被害人所乘之機車受後方之力量撞擊後
    ，死者向後彈起時，身體壓住引擎蓋並撞擊汽車擋風玻璃所
    致，被告所辯：其撞擊機車後，機車彈起云云，顯非可採。
  4.至於證人丙○○於警詢中雖同時稱：當時我看見受傷之人在
    路旁，之後看見賓士小客車拖行機車（警卷第9 頁背面）：
    於偵查及第一審審理時，進一步陳明：車禍當天我經過該路
    段時，先見二人一坐一臥於人行道上，機車距我們約250 至
    300 公尺，之後再往前，即見被告之車撞及機車，拖行一段
    距離後，再倒車離去，該機車位於路中間，我確親見被告撞
    上機車之剎那，並聞及「啪」一聲，即記下車號報警等語（
    見偵6213卷第11頁背面、第12頁正面、一審卷第83頁）。惟
    綜合其於警、偵及審理中之陳述，其真意應係指未目擊車禍
    發生之第一時點，而係指目擊車禍發生後被告所駕駛車輛拖
    行機車情形。且證人丁○○在偵查中雖供稱：係遭白色車輛
    撞擊，但亦稱：我們被撞上後，機車被往前推距我們2 、3
    百公尺等語（見偵6213號卷第12頁背面），亦未供稱有遭第
    2 部車輛撞擊機車之事實，是自難以證人丙○○之前開陳述
    ，而為被告有利之認定。
  (三)被告乙○○另辯稱：我撞到機車之前，機車是被一部白色車
    子先撞到云云，證人即當晚有經過肇事地點之屏東市公所清
    潔隊員戊○○雖亦證稱：我當晚看到肇事地點路邊有一人坐
    著（即丁○○），一人倒臥在地（即甲○○），一看到坐著
    的人是我結拜弟弟，我才下車問他發生何事？他說他被一部
    白色的車子撞到了云云（見相驗卷第35頁、第53頁、偵6213
    號卷第27頁、一審卷第21頁）；證人即告訴人丁○○於偵查
    中雖亦指稱：是一部白色車子撞倒我們的機車云云（見相驗
    卷第51頁）；惟：
  1.證人丁○○於案發後不久之翌（29）日1 時30分許，即在醫
    院內接授警察詢間，此時距案發時間不久，則其對於車禍之
    發生經過，應記憶清楚，惟其在警詢中並未提及上開遭白色
    車輛撞倒之事，甚至表示對於將其機車撞倒之車型亳無特別
    印象等語（見警卷第6 頁）；證人徐文仁在偵查中也結證稱
    ：我在車禍發生後，到現場處理時，問證人丁○○車禍發生
    情形，僅供稱是被車子撞到，但沒看清楚是什麼車撞的等語
    （見偵6213號卷第21頁）。如果其確實係遭白色車輛撞擊之
    事，何以在醫院製作警詢筆錄時，卻未提及該事，反稱對於
    將其機車撞倒之車型亳無特別印象等語。
  2.證人丁○○於偵查中又證稱：我們機車被撞後，機車就往前
    ，我人也摔倒，迷迷糊糊的，沒有看到什麼車撞的；我之前
    會說是被一部白色車輛撞的，可能是因為眼花的關係等語（
    見偵6213號卷第32頁）；於原審審理時證稱：戊○○來的時
    候，我有跟他說看見一輛白色車子從旁邊閃過，我不知道是
    那一種車子撞我等語（見一審卷第20頁）；於本院前審證稱
    ：當時有車子從後面撞我，但我不知道是誰撞的，我一被撞
    頭就暈了，後來看到一輛白色車子，我不知道是否這輛白色
    車子撞我等語（見本院交上訴卷第52頁）。
  3.綜上所述，證人丁○○及戊○○之上開有關遭白色車輛撞擊
    之供述，並非事實，均不足以作為有利於被告之認定。
  (四)又一般人於其駕駛之車輛行駛中撞擊不明物品時，均會下車
    查看，以明瞭所撞擊者為何物及自己車損之狀況。反觀之本
    件被告於行車中，發生如此明顯之撞擊後，非但未下車查看
    ，反係採取匆忙擺脫車前卡住之機車，再迅速離去，此非但
    與常理不合，更足徵其有刻意逃避之嫌。
  (五)又被害人甲○○確因本件車禍致受有全身多處挫傷及頭部外
    傷併硬膜下出血之傷害，經送醫急救後仍不治死亡之事實，
    亦經臺灣屏東地方法院檢察署檢察官督同法醫師相驗明確，
    製有相驗屍體證明書、驗斷書及勘驗筆錄在卷足憑。而告訴
    人丁○○因本件車禍受傷之事實，業經其陳明在卷，並有寶
    健醫院所函送之就醫紀錄可參（見相驗卷第91至97頁）。
  (六)綜上所述，被告所辯不足採信，其確有駕駛動力交通工具肇
    事，致人死傷而逃逸之行為，可以認定。
二、核被告乙○○駕駛動力交通工具肇事，致人死傷而逃逸之行
    為，係犯刑法第185 條之4 之肇事逃逸罪。
三、原審就被告肇事後逃逸部分，未為詳察，而為被告乙○○無
    罪之諭知，尚有未洽，檢察官上訴意旨，執此指摘原判決不
    當，為有理由，自應由本院將原判決關於駕駛動力交通工具
    肇事，致人死傷而逃逸部分撤銷改判；審酌被告肇事後未留
    在現場協助救護，反而逃離現場，致被害人甲○○死亡、告
    訴人丁○○成傷，情節非輕，及案發迄今仍未與被害人達成
    民事和解，犯後飾詞狡辯否認犯罪，毫無悔意等一切情狀，
    量處如主文第2 項所示之刑。
四、被告合法傳喚，無正當之理由不到庭者，爰不待其陳述，逕
    行判決。
五、被告酒醉駕車及過失致人於死部分，已經本院前審判決確定
    ，附此敘明。
據上論斷，應依刑事訴訟法第371 條、第369 條第1 項前段、第
364 條、第299 條第1 項前段，第185 條之4 ，判決如主文。
本案經檢察官陳建年到庭執行職務。
中    華    民    國    95    年    6     月    13    日
                  刑事第三庭    審判長法  官  周賢銳
                                      法  官  謝宏宗
                                      法  官  黃仁松
以上正本證明與原本無異。
如不服本判決應於收受本判決後10日內向本院提出上訴書狀，其
未敘述上訴理由者，並得於提起上訴後10日內向本院補提理由書
狀（均須按他造當事人之人數附繕本）「切勿逕送上級法院」。
中    華    民    國    95    年    6     月    13    日
                                      書記官  馬蕙梅
附錄本件判決論罪科刑法條：
刑法第185 條之4
駕駛動力交通工具肇事，致人死傷而逃逸者，處6 月以上5 年以
下有期徒刑。


司法院資訊處製作；財團法人民間司法改革基金會備份。
